【裁判字號】    97,訴,3413
【裁判日期】    971231
【裁判案由】    違反毒品危害防制條例
【裁判全文】
臺灣彰化地方法院刑事判決              97年度訴字第3413號
公  訴  人  臺灣彰化地方法院檢察署檢察官
被      告  甲○○
上列被告因違反毒品危害防制條例案件，經檢察官提起公訴（九
十七年度毒偵字第四三○三號），本院依簡式審判程序判決如下
：
    主  文
甲○○施用第一級毒品，累犯，處有期徒刑拾月；又施用第二級
毒品，累犯，處有期徒刑肆月。應執行有期徒刑壹年壹月。
    事  實
一、甲○○前因於民國九十二年六月某日及九十三年二月十九日
    ，以及自九十二年一月某日起至九十三年四月二十日止，施
    用第一級毒品、第二級毒品之案件，經本院以九十三年度訴
    字第三○八號判處有期徒刑二年確定，因違反槍砲彈藥刀械
    管制條例案件，經臺灣高等法院臺中分院以九十三年度上訴
    字第一五四號判處有期徒刑一年二月確定，上開二案，再經
    本院以九十三年度聲字第一六二三號裁定合併定其應執行之
    刑為有期徒刑三年一月確定，嗣經送監執行，後經本院以九
    十六年度聲減字第五一○號裁定，將本院九十三年度訴字第
    三○八號施用第一級毒品、第二級毒品案件減為有期徒刑一
    年，將臺灣高等法院臺中分院九十三年度上訴字第一五四號
    違反槍砲彈藥刀械管制條例案件減為有期徒刑七月，並合併
    定其應執行之刑為有期徒刑一年六月又十五日確定，甫於九
    十六年七月十六日執行完畢。另因施用毒品案件，經本院以
    八十七年度毒聲字第五九一號裁定送觀察、勒戒後，認無繼
    續施用毒品之傾向，於八十七年八月十日執行完畢，並經臺
    灣彰化地方法院檢察署檢察官以八十七年度偵字第六三三○
    號為不起訴處分確定。詎甲○○仍不知悔改，復基於施用第
    一級毒品海洛因之犯意，於九十七年八月二十四日凌晨二時
    許，在臺中市○○路某汽車旅館內，以將第一級毒品海洛因
    摻入香菸點燃抽吸之方式，施用第一級毒品海洛因一次；另
    基於施用第二級毒品甲基安非他命之犯意，於上開施用第一
    級毒品後之同日某時許，在上開地點內，以將第二級毒品甲
    基安非他命置於錫箔紙上用火燒烤而吸其煙霧之方式，施用
    第二級毒品甲基安非他命一次。嗣於九十七年八月二十六日
    上午十一時五十五分許，經警持臺灣彰化地方法院檢察署檢
    察官核發之強制到場採尿許可書，強制其至彰化縣警察局田
    中分局偵查隊採集尿液，結果呈嗎啡、甲基安非他命陽性反
    應，始悉上情。
二、案經彰化縣警察局田中分局報告臺灣彰化地方法院檢察署檢
    察官偵查起訴。
    理  由
一、按除被告所犯為死刑、無期徒刑、最輕本刑為三年以上有期
    徒刑之罪或高等法院管轄第一審案件者外，於刑事訴訟法第
    二百七十三條第一項程序進行中，被告先就被訴事實為有罪
    之陳述時，審判長得告知被告簡式審判程序之旨，並聽取當
    事人、代理人、辯護人及輔佐人之意見後，裁定進行簡式審
    判程序；除簡式審判程序、簡易程序及第三百七十六條第一
    款、第二款所列之罪之案件外，第一審應行合議審判；刑事
    訴訟法第二百七十三條之一第一項、第二百八十四條之一分
    別定有明文。本件被告甲○○所犯係死刑、無期徒刑、最輕
    本刑為三年以上有期徒刑或高等法院管轄第一審案件以外之
    罪，且於本院行準備程序時就被訴事實為有罪之陳述，經受
    命法官告知簡式審判程序之旨，並聽取公訴人、被告之意見
    後，本院合議庭認無不得或不宜改依簡式審判程序進行之處
    ，經評議結果，裁定改由受命法官獨任行簡式審判程序，合
    先敘明。
二、訊據被告甲○○對於上開施用第一級毒品海洛因、第二級毒
    品甲基安非他命之犯行，均坦承不諱，且其於九十七年八月
    二十六日，經警採集尿液送驗，結果呈嗎啡、甲基安非他命
    陽性反應，此有尿液代號與真實姓名對照認證單、詮昕科技
    股份有限公司濫用藥物尿液檢驗報告各一紙在卷可稽，足徵
    被告之自白確與事實相符。另按毒品危害防制條例於九十二
    年七月九日修正公布，自九十三年一月九日施行，其中第二
    十條、第二十三條將施用毒品之刑事處遇程序，區分為「初
    犯」及「五年內再犯」、「五年後再犯」。依其立法理由之
    說明：「初犯」，經觀察、勒戒或強制戒治後，應為不起訴
    處分或不付審理之裁定；經觀察、勒戒或強制戒治執行完畢
    釋放後，「五年內再犯」者，因其再犯率甚高，原實施之觀
    察、勒戒及強制戒治既已無法收其實效，爰依法追訴或裁定
    交付審理。至於經觀察、勒戒或強制戒治執行完畢釋放後，
    「五年後再犯」者，前所實施之觀察、勒戒或強制戒治已足
    以遮斷其施用毒品之毒癮，為期自新及協助其斷除毒癮，仍
    適用「初犯」規定，先經觀察、勒戒或強制戒治之程序。從
    而依修正後之規定，僅限於「初犯」及「五年後再犯」二種
    情形，始應先經觀察、勒戒或強制戒治程序。倘被告於五年
    內已再犯，經依法追訴處罰，三次（或第三次以上）再度施
    用毒品之時間，在初犯經觀察、勒戒或強制戒治執行完畢釋
    放五年以後，已不合於「五年後再犯」之規定，且因已於「
    五年內再犯」，顯見其再犯率甚高，原實施觀察、勒戒或強
    制戒治，已無法收其實效，即應依該條例第十條處罰。（最
    高法院九十五年度第七次刑事庭會議決議第二點參照）。本
    件被告前因施用毒品，經觀察、勒戒後，於八十七年八月十
    日執行完畢，又於五年內之九十二年六月某日及九十三年二
    月十九日，以及自九十二年一月某日起至九十三年四月二十
    日止，施用第一級毒品、第二級毒品，經本院以九十三年度
    訴字第三○八號判處有期徒刑二年確定，有臺灣彰化地方法
    院檢察署刑案資料查註紀錄表及臺灣高等法院被告前案紀錄
    表各一份在卷可考，則其再犯本件施用第一級毒品、第二級
    毒品犯行，按諸前揭說明，自無毒品危害防制條例第二十條
    第三項規定之適用，而應按同條例第二十三條第二項規定，
    依法論科。本件事證明確，被告施用第一級毒品海洛因、第
    二級毒品甲基安非他命之犯行，均堪認定。
三、核被告所為，分別係犯毒品危害防制條例第十條第一項之施
    用第一級毒品罪、同條第二項之施用第二級毒品罪。被告為
    施用第一級毒品、第二級毒品，而持有各該級毒品，其持有
    之低度行為，應各為施用之高度行為所吸收，均不另論罪。
    再被告所犯上開二罪，係犯意各別、行為互殊，應予分論併
    罰。又被告前因施用第一級毒品、第二級毒品案件，經本院
    以九十三年度訴字第三○八號判處有期徒刑二年確定，因違
    反槍砲彈藥刀械管制條例案件，經臺灣高等法院臺中分院以
    九十三年度上訴字第一五四號判處有期徒刑一年二月確定，
    上開二案，再經本院以九十三年度聲字第一六二三號裁定合
    併定其應執行之刑為有期徒刑三年一月確定，嗣經送監執行
    ，後經本院以九十六年度聲減字第五一○號裁定，將本院九
    十三年度訴字第三○八號施用第一級毒品、第二級毒品案件
    減為有期徒刑一年，將臺灣高等法院臺中分院九十三年度上
    訴字第一五四號違反槍砲彈藥刀械管制條例案件減為有期徒
    刑七月，並合併定其應執行之刑為有期徒刑一年六月又十五
    日確定，甫於九十六年七月十六日執行完畢，此有臺灣彰化
    地方法院檢察署刑案資料查註紀錄表及臺灣高等法院被告前
    案紀錄表各一份在卷可稽，其於受有期徒刑執行完畢後，五
    年以內故意再犯本件有期徒刑以上之二罪，均為累犯，應依
    刑法第四十七條第一項規定，各加重其刑。爰審酌被告曾因
    施用毒品經送觀察、勒戒後，仍未能戒斷，再犯本案之罪，
    顯然未能善體國家設置觀察、勒戒機構，協助毒品施用者戒
    除毒癮之良法美意，及其犯罪之動機、目的、生活狀況、品
    行、所生危害，暨犯罪後坦承犯行，態度尚屬良好等一切情
    狀，分別量處如主文所示之刑，並定其應執行之刑。
據上論斷，應依刑事訴訟法第二百七十三條之一第一項、第二百
九十九條第一項前段，毒品危害防制條例第十條第一項、第二項
，刑法第十一條前段、第四十七條第一項、第五十一條第五款，
判決如主文。
本案經檢察官林子翔到庭執行職務。
中    華    民    國    97    年    12    月    31    日
                        刑事第六庭    法  官  鄭舜元
以上正本證明與原本無異。
如不服本判決應於收受判決後10日內向本院提出上訴書狀，並
應敘述具體理由。其未敘述上訴理由者，應於上訴期間屆滿後
20日內向本院補提理由書(均須按他造當事人之人數附繕本)
「切勿逕送上級法院」。
中    華    民    國    97    年    12    月    31    日
                                      書記官  陳秀香
附錄：論罪科刑法條：
毒品危害防制條例第十條：
施用第一級毒品者，處六月以上五年以下有期徒刑。
施用第二級毒品者，處三年以下有期徒刑。


司法院資訊處製作；財團法人民間司法改革基金會備份。
